【裁判字號】    98,事聲,46
【裁判日期】    980811
【裁判案由】    給付票款
【裁判全文】
臺灣臺南地方法院民事裁定              98年度事聲字第46號
異  議  人  上海商業儲蓄銀行股份有限公司
法定代理人  乙○○
代  理  人  丙○○
相  對  人  昱拓交通有限公司
                        樓
法定代理人  甲○○
上列異議人與相對人間聲請支付命令事件，異議人對於本院司法
事務官民國98年7月14日所為處分（98年度司促字第19262號民事
裁定），提出異議，本院裁定如下：
    主  文
原裁定廢棄。
    理  由
一、按「當事人對於司法事務官處理事件所為之終局處分，得於
    處分送達後10日之不變期間內，以書狀向司法事務官提出異
    議。但支付命令之異議仍適用第518條及第519條之規定。司
    法事務官認前項異議有理由時，應另為適當之處分；認異議
    為無理由者，應送請法院裁定之。法院認第1項之異議為有
    理由時，應為適當之裁定；認異議為無理由者，應以裁定駁
    回之。前項裁定，應敘明理由，並送達於當事人。」民事訴
    訟法第240條之4定有明文。經查：本院98年度司促字第1926
    2號之支付命令事件，係由本院司法事務官於民國98年7月14
    日所為之處分，並於98年7月20日送達異議人，此有該處分
    之裁定及送達證書各1份在卷可佐，異議人並於98年7月21日
    聲明異議，亦有聲請人之異議狀在卷可憑，並由司法事務官
    認異議無理由而送請本院裁定，符合前揭法律規定，合先敘
    明。
二、原裁定意旨略以：債權人（即異議人）所主張者，乃依民法
    第242條代位行使第三人全隆建材股份有限公司 (下簡稱全
    隆公司)對債務人即相對人之債權，核其請求內容，乃有代
    位行使之意，惟債權人所行使之代位權，與支付命令以給付
    金錢或代替物或有價證券為標的不符，並非督促程序所可審
    酌認定，而駁回其聲請等語。
三、本件異議意旨略以：異議人所聲請之支付命令內容為代第三
    人全隆公司對債務人即相對人行使如附表所示4紙支票之票
    款請求權，金額為如附表所示，明顯以金錢為標的，原裁定
    所示顯與事實不符，爰於法定期間內，對該裁定提出異議等
    語。
四、經查：
  (一)按債權人之請求，以給付金錢或其他代替物或有價證券之一
    定數量為標的者，得聲請法院依督促程序發支付命令，民事
    訴訟法第508條第1項定有明文。此所謂債權人之請求，本不
    限於所依據之法律關係為何，不論所依據者為契約或侵權行
    為等法律關係，僅須其請求為以給付金錢或其他代替物或有
    價證券之一定數量為標的者即可。次按代位權乃債權人為保
    全其債權，得以自己名義行使債務人權利之權利，與請求權
    之以債務人之給付行為為標的者，固不相同，惟其內容乃在
    代行債務人之權利，故債權人行使代位權是否是以給付金錢
    或代替物或有價證券為標的，自應以債權人所代行關於債務
    人之權利內容定之。
  (二)本件異議人即債權人主張其執有相對人簽發如附表所示支票
    4紙，經聲請人提示付款未獲清償，而前揭支票乃第三人全
    隆公司委任異議人取款以充償對異議人欠款之一部，目前第
    三人全隆公司尚欠異議人新臺幣4,063,484元未清償，異議
    人乃依民法第242條規定代位第三人全隆公司行使票款請求
    權，並應由聲請人受領，而聲請對相對人核發支付命令等語
    ，並提出支票及退票理由單各4紙、歸戶表、臺灣台北地方
    法院90年度北簡字第16355號民事判決筆錄、本票影本各1份
    為證，核屬相符。雖債權人所行使者乃代位權，然其代位行
    使之標的，乃第三人全隆公司對相對人如附表所示之票款請
    求權，自屬以給付金錢為標的，揆之前揭說明及民法第508
    條第1項規定，其聲請對相對人核發支付命令，命相對人給
    付第三人全隆公司如主文所示之票款及法定利息，並由異議
    人代位受領，核無不合，自應准許。
五、本院非訟中心司法事務官未查，裁定駁回異議人支付命令之
    聲請，自有違誤。異議意旨指摘原處分不當，請求廢棄原裁
    定，為有理由，爰由本院廢棄原裁定，發回本院非訟中心由
    司法事務官另為適當之處分，以符法制。
六、依民事訴訟法第240條之4第3項，裁定如主文。
中    華    民    國    98    年    8     月    11    日
                  民事第三庭    法  官  高榮宏
以上正本係照原本作成。
如對本裁定抗告須於裁定送達後10日內向本院提出抗告狀，並應
繳納抗告費新台幣1,000元整。
中    華    民    國    98    年    8     月    11    日
                                書記官  陳淑芬
┌────────────────────────────────────────────┐
│附表                                                                                    │
├────────┬──────┬──────┬────────┬─────┬──────┤
│發     票     人│發   票   日│金額(新臺幣)│付     款     人│支票號碼  │提   示   日│
├────────┼──────┼──────┼────────┼─────┼──────┤
│昱拓交通有限公司│98年3月27日 │215,397元   │元大銀行佳里分行│AF0000000 │98年3月27日 │
├────────┼──────┼──────┼────────┼─────┼──────┤
│昱拓交通有限公司│98年4月16日 │358,995元   │元大銀行佳里分行│AF0000000 │98年4月16日 │
├────────┼──────┼──────┼────────┼─────┼──────┤
│昱拓交通有限公司│98年4月22日 │248,535元   │元大銀行佳里分行│AF0000000 │98年4月22日 │
├────────┼──────┼──────┼────────┼─────┼──────┤
│昱拓交通有限公司│98年5月22日 │98,280元    │元大銀行佳里分行│AF0000000 │98年5月22日 │
└────────┴──────┴──────┴────────┴─────┴──────┘


司法院資訊處製作；財團法人民間司法改革基金會備份。
